【裁判字號】    90,易,26
【裁判日期】    900221
【裁判案由】    違反槍砲彈藥刀械管制條例
【裁判全文】
臺灣桃園地方法院刑事判決                              九十年度易字第二六號
    公  訴  人  臺灣桃園地方法院檢察署檢察官
    被      告  甲○○
右列被告因違反槍砲彈藥刀械管制條例案件，經檢察官提起公訴（八十九年度偵字第
一七三五０號），本院判決如左：
        主  文
甲○○未經許可，持有刀械，累犯，處拘役肆拾日，如易科罰金以佰元折算壹日。
扣案之蝴蝶刀壹把沒收。
        事  實
一、甲○○前於民國八十三年及八十四年間因妨害風化罪、違反麻醉藥品管理條例案
    件，經本院及台灣士林地方法院分別判處有期徒刑三月、五月及六月，接續執行
    至八十五年十月五日執行完畢。於七十九年間，在桃園縣某文具行購得蝴蝶刀一
    把，隨即將之藏匿於其位於桃園縣平鎮市○○路○段三六九巷一一弄三號住處內
    。嗣內政部警政署於八十一年八月十日公告蝴蝶刀非經許可，不得製造、販賣、
    運輸、持有或陳列，為管制刀械，並於八十一年八月十二日生效，甲○○竟未於
    該公告生效後三個月內，依管理辦法之規定，向當地警察機關申請查驗發證列管
    ，而自八十一年十一月十二日公告期滿後，未經許可持有上開蝴蝶刀一把，嗣於
    八十九年十一月七日晚間七時許，為警在上址當場查獲，並扣得上開蝴蝶刀一把
    。
二、案經桃園縣警察局中壢分局移送臺灣桃園地方法院檢察署檢察官偵查起訴。
        理  由
一、右揭事實，業據被告甲○○於本院審理時坦承不諱。按蝴蝶刀業經內政部於八十
    一年八月十日以（八一）台內警字第八一八二二八一號函公告列為槍砲彈藥刀械
    管制條例第四條第一項第三款所查禁之刀械，而前開扣案之蝴蝶刀一把，經送請
    桃園縣警察局鑑定結果，認送鑑刀械乙把，尖刀兩側裝置活動刀把，摺合時可將
    尖刀藏於兩付刀把之間，翻轉後則刀刃部露出其外，兩付刀把合成刀柄，刀柄尾
    部以扣環固定，經鑑驗為屬管制刀械蝴蝶刀等情，亦有桃園縣警察局八十九年十
    一月二十四日桃警保字第八八０二八號函乙紙附卷可稽，復有蝴蝶刀一把扣案可
    資佐證，足認被告自白與事實相符。事證明確，被告犯行堪以認定，應依法論科
    。
二、按行為後法律有變更者，適用裁判時之法律，刑法第二條第一項前段定有明文。
    查本件被告甲○○行為後，刑法第四十一條規定已於九十年一月四日修正，並自
    同年月十日起施行，該條文第一項修正後規定：「犯最重本刑為五年以下有期徒
    刑以下之罪，而受六個月以下有期徒刑或拘役之宣告，因身體、教育、職業、家
    庭之關係或其他正當事由，執行顯有困難者，得以一元以上三元以下折算一日，
    易科罰金。但確因不執行所宣告之刑，難收矯正之效或難以維持法秩序，不在此
    限。」「併合處罰之數罪，均有前項情形，其應執行之刑逾六月者，亦同。」；
    又同法施行法第三條之一亦同時修正規定為：「刑法第四十一條之規定，中華民
    國九十年一月四日刑法修正施行前已裁判確定之處罰，未執行或執行未完畢者，
    亦適用之。」「未諭知易科罰金之處罰者，亦同。」，並自同年月十二日起施行
    ，以之與修正前刑法第四十一條規定之內容相比較，以修正後刑法第四十一條第
    一項前段規有利於被告，依刑法第二條第一項前段規定，自應適用裁判時即修正
    後刑法第四十一條第一項前段之規定，合先敘明。核被告甲○○所為，係犯槍砲
    彈藥刀械管制條例第十四條第三項之未經許可持有刀械罪。查蝴蝶刀乃內政部於
    八十一年八月十日始以（八一）台內警字第八一八二二八一號函公告列為槍砲彈
    藥刀械管制條例第四條第一項第三款所查禁之刀械，依管理辦法之規定，持有人
    得於該公告生效後三個月內，向當地警察機關申請查驗發證列管，期滿未經申請
    查驗發證列管者始得謂於其時起非法持有管制刀械，是被告甲○○於八十一年十
    一月十二日公告期滿之日起始未經許可持有上開蝴蝶刀之管制刀械，公訴人以被
    告自七十九年間起即非法持有管制刀械，尚有未洽，併此敘明。查被告甲○○前
    於八十三年及八十四年間因妨害風化罪、違反麻醉藥品管理條例案件，經本院及
    台灣士林地方法院分別判處有期徒刑三月、五月及六月，接續執行至八十五年十
    月五日執行完畢，有卷附台灣高等法院被告全國前案紀錄表、台灣桃園地方法院
    檢察署刑案資料查註紀錄表可按，又非法持有管制刀械為繼續犯，而被告持有刀
    械行為在被告受有期徒刑執行完畢後，仍繼續非法持有管制刀械，自仍屬受有期
    徒刑之執行完畢後，五年以內再犯有期徒刑以上之罪，為累犯，依法加重其刑。
    爰審酌被告之素行、犯罪之動機、目的、手段、犯罪所生之危害及犯罪後態度等
    一切情狀，量處如主文所示之刑，並諭知易科罰金之折算標準。扣案之蝴蝶刀一
    把係屬違禁物，爰依刑法第三十八條第一項第一款規定宣告沒收。
據上論斷，應依刑事訴訟法第二百九十九條第一項前段，槍砲彈藥刀械管制條例第十
四條第三項，刑法第十一條前段、第二條第一項前段、第三十八條第一項第一款、第
四十七條、修正後第四十一條第一項前段，罰金罰鍰提高標準條例第二條，判決如主
文。
本案經檢察官鍾和害憲到庭執行職務。
中      華      民      國      九十      年      二      月    二十一  日
                                臺灣桃園地方法院刑事第三庭
                                    法  官  林惠霞
右正本證明與原本無異。
如不服本判決，應於判決送達後十日內向本院提出上訴狀（應附繕本），上訴於臺灣
高等法院。
                                    書記官  邱仲騏
中      華      民      國      九十      年      二      月   二十六   日
附論罪科刑依據之法條：
槍砲彈藥刀械管制條例第十四條第三項
未經許可，持有或意圖販賣而陳列刀械者，處一年以下有期徒刑、拘役或新台幣五十
萬元以下罰金。


司法院資訊處製作；財團法人民間司法改革基金會備份。
